臺灣高等法院刑事判決　　　　　　　100年度侵上訴字第199號
上　訴　人
即　被　告　羅漢信
選任辯護人　林聖鈞律師
上列上訴人因妨害性自主案件，不服臺灣板橋地方法院100年度
訴字第22號，中華民國100年7月20日第一審判決（起訴案號：臺
灣板橋地方法院檢察署99年度偵字第29262號），提起上訴，本
院判決如下：
    主  文
上訴駁回。
    事  實                                                                
壹、羅漢信前透過網路在「愛情公寓」網站結識代號00000000號
    成年Ａ女（真實姓名年籍資料詳卷），於民國99年10月24日
    相約出遊，羅漢信即於同日下午1時許騎乘機車搭載Ａ女前
    往臺北市西門町，待A女製作指甲彩繪後，轉往淡水遊玩，
    適遇大雨，羅漢信欲更換服裝，遂於同日下午5時許騎乘機
    車搭載Ａ女返回臺北縣泰山鄉（已改制為新北市泰山區○○
    ○路27號4樓租屋處，Ａ女亦應邀進入上址，羅漢信見有獨
    處之機，竟基於強制性交之犯意，將Ａ女壓制在床，強行親
    吻、撫摸Ａ女身體及拉扯其胸罩，並以身體及四肢力量阻止
    Ａ女掙扎、尖叫，強行將手伸入Ａ女內褲，以手指插入Ａ女
    陰道抽動數次，以此強暴方式對Ａ女為性交行為得逞。嗣因
    Ａ女不斷尖叫，羅漢信始停手，並經Ａ女於返家後報警處理
    ，始為警查獲。
貳、案經Ａ女訴由臺北市政府警察局萬華分局移送臺灣板橋地方
    法院檢察署檢察官偵查起訴。
    理  由
壹、證據能力部分：
(一)按被告以外之人於審判外之言詞或書面陳述，除法律有規定
    者外，不得作為證據。被告以外之人於檢察事務官、司法警
    察官或司法警察調查中所為之陳述，與審判中不符時，其先
    前之陳述具有較可信之特別情況，且為證明犯罪事實存否所
    必要者，得為證據。刑事訴訟法第159條第1項、第159條之2
    定有明文。查證人Ａ女、Ａ女之母於警詢時之陳述，屬被告
    以外之人於審判外之陳述，其於原審時，業經依法傳訊到庭
    而為陳述，並由檢察官、上訴人即被告羅漢信及其辯護人對
    之行使詰問權，證人Ａ女、Ａ女之母於警詢時所為之陳述，
    與審判中不符部分，查無其先前之陳述具有較可信之特別情
    況，被告及辯護人於本院審理時並爭執其證據能力（見本院
    100年10月26準備程序筆錄第3頁），是揆諸首揭說明，證人
    Ａ女、Ａ女之母於警詢時之陳述，無證據能力。
(二)按被告以外之人於審判外之陳述，雖不符同法第159條之1至
    第159條之4之規定，但經當事人於審判程序同意作為證據，
    法院審酌該言詞陳述或書面陳述作成時之情況，認為適當者
    ，亦得為證據；當事人、代理人或辯護人於法院調查證據時
    ，知有第159條第1項不得為證據之情形，而未於言詞辯論終
    結前聲明異議者，視為有前項之同意。刑事訴訟法第159條
    之5有明文規定。本案其餘所引用之被告以外之人於審判外
    之陳述，雖為傳聞證據，惟檢察官、被告及辯護人均未爭執
    該等陳述之證據能力，且迄至言詞辯論終結前亦未再聲明異
    議，本院審酌上開證據資料製作時之情況，尚查無違法不當
    及證明力明顯過低之瑕疵，亦認為以之作為證據應屬適當，
    故揆諸前開法律規定與說明，爰逕依刑事訴訟法第159條之5
    規定，認前揭證據資料有證據能力。
貳、認定犯罪事實之證據及理由
一、訊據被告羅漢信矢口否認有何強制性交犯行，辯稱：伊與Ａ
    女認識近一年，，為接近男女朋友之關係，於當天在租屋處
    欲撫摸Ａ女，Ａ女拒絕，伊即停止，並違反Ａ女意願或將手
    指插入Ａ女陰道之行為云云。然查：
(一)被告前透過「愛情公寓」網站結識Ａ女，於99年10月24日相
    約出遊，在臺北市西門町陪同Ａ女製作指甲彩繪後，因遇大
    雨，於同日下午5時許騎乘機車搭載Ａ女返回臺北縣泰山鄉
    ○○路27號4樓租屋處等情，業據被告於偵查時供述明確（
    見偵查卷第36頁），核與證人Ａ女於偵查及原審時證述之情
    節相符（見偵查卷第28頁、原審卷第92頁背面、93頁），此
    部分事實足堪認定。
(二)被告雖否認於上開時間與Ａ女返回住處後，有對Ａ女強制性
    交之行為，並以上開情詞置辯，惟查：
 1、證人Ａ女於原審時證稱：「……他（被告）從廁所出來就坐
    我右邊，拿巧克力給我吃」、「我吃完巧克力，我在看日文
    書，他問我這怎麼唸，我就唸給他聽，唸到一半他就抱住我
    」、「我就推開他，說『你在幹嘛』，他就壓著我在床上開
    始親我」、「……（被告）從右邊壓過來，我人就倒下去，
    他就親我耳朵、脖子，手一直亂摸」、「我就尖叫，他就壓
    我嘴巴，跟我說不要叫之類的」、「我記得我有抓他，也有
    推他，也有想要用腳踢他，他有用手壓制，不讓我尖叫、抓
    他」、「他本來從上面要伸入我的衣服，但是我領口很貼，
    他就從下襬伸入，要拉我的內衣，後來我一直推他，他就手
    直接伸進我的褲子」、「直接用手指進去我的內褲裡面」、
    「他直接插入陰道」、「我記得他動了2、3下，我掙扎，他
    又插入，我推他他又進去」、「我手推他，身體整個要挺起
    來，腳想要踢他，但是他壓住我的腳，我沒有辦法動」、「
    我一直喊救命，我跟他說『我真的很害怕，你不要這樣』，
    他回答說『我很愛你，不要叫』之類的」、「他用一隻手摀
    住我的嘴巴，上半身壓著我的身體，另一隻手插入我的陰道
    ，他用肩膀整個壓住我」、「我腳有夾住、亂踢，我想要把
    被告踢開，他用手從腰際伸入我的牛仔褲，很用力的插入」
    、「他手指頭在陰道裡面停留讓我很不舒服的時間不到1分
    鐘左右，當時我很不舒服，已經快窒息了」等語（見原審卷
    第94、95、99頁），核與其於偵查時證述被害情節相符（見
    偵查卷第28、29頁），觀諸證人Ａ女於偵查及原審時，就其
    於99年10月24日下午在上址被告租住處，遭被告以身體壓制
    ，強行以手指伸入陰道而為性交行為之經過，陳述詳盡，所
    述前後一致，於原審接受辯護人、檢察官之交互詰問過程中
    ，亦未見有語焉不詳、說詞反覆之情，是Ａ女之證述並無瑕
    疵可指。
 2、被告於警詢時亦供稱：於99年10月24日偕同Ａ女回到臺北縣
    泰山鄉住處後，伊有擁抱Ａ女，也有摸她胸部、下體，也有
    將手指插入她下體，她當時有點不高興等語（見偵查卷第9
    、10頁），且經原審勘驗被告警詢錄音帶結果，被告於警詢
    時接受警方詢問時確陳稱：「（問：有沒有摸她下體，有沒
    有插進去？有就有，沒有就沒有，這有什麼關係？）就……
    」、「（問：是不是事實，你自己最清楚，有沒有嘛?）有
    啊，可是她，我還要，她不要」、「（問：你是摸她還是用
    手指伸進去？）用手指頭伸進去摸。」等語（見原審卷第55
    、本院100年2月24日準備程序筆錄）。又Ａ女於遭被告以手
    指插入陰道強制性交後，尚未離開現場時，曾乘隙以其所有
    之行動電話錄音功能對被告進行錄音，經原審勘驗錄音內容
    結果（見原審卷第10 1頁背面、102頁）：「
    被告：我知道我的行為會讓妳…（不清楚），但我很喜歡妳
          ，我真的很愛妳。
    Ａ女：你知不知道你剛才差點強暴了我耶！
    被告：對啊，我知道。
    Ａ女：走開啦！我要打電話。不是，你根本…
    被告：我知道我的行為…，但我真的很喜歡妳，我真的很愛
          妳。
    Ａ女：你知不知道你剛差點強暴了我耶！
    被告：對啊，我知道。
    Ａ女：走開啦！我要打電話，我想要找我媽（哭泣聲）。
    被告：我跟妳對不起，我跪下跟你對不起，對不起，對不起
          ，我跟妳磕頭好不好？可是我真的很喜歡妳…
    …（略）
    Ａ女：那是不是我沒有反抗，你是不是就想要強暴我了啊？
          然後再來跟我說想跟我在一起？好啦，這是哪裡，我
          想要打電話叫我媽。
    被告：我載妳。
    Ａ女：不用…」
    是依上開錄音內容可之，Ａ女於事發現場即已對被告一再當
    面指稱被告欲對其性侵害，被告面對Ａ女之指控，不僅未為
    任何辯駁，甚且答稱：「是啊，我知道」等語，並一再向Ａ
    女對不起。至Ａ女於當場所稱「差點強暴了我」，應係非法
    律專業之一般人對於強制性交之認識及用語，即指差一點遭
    到被告以陰莖插入陰道之方式強制性交之意，並非指被告未
    曾以手指插入其陰道。再者，Ａ女於事發後，立即以行動電
    話發出簡訊通知其母，告知伊遭約會性侵一節，復具證人即
    Ａ女之母於原審時證述明確（見於審卷第86頁），並有手機
    簡訊照片1件在卷可稽（見偵查卷第21頁），證人Ａ女之母
    於原審時證稱：被告載Ａ女回家，還沒到家，伊就已經站在
    樓下等，伊問被告說「你為什麼對我女兒性侵」、「你怎麼
    會做這種傻事」，被告只有說對不起。伊對被告說「你不應
    該做這種事，你們都是成年人，怎麼可以做這種事」，被告
    自己也承認自己錯了。晚上7點多，伊就叫Ａ女打電話報警
    等語（見原審卷第87頁）。是綜合上開被告於案發現場與Ａ
    女之對話內容、證人Ａ女之母之證述及被告於警詢時之陳述
    ，足見被告於案發現場面對Ａ女之指控、於載送Ａ女返家後
    面對Ａ女之母之質問時，均未曾否認、辯駁有關其對Ａ女性
    侵害之情事，甚而一再對Ａ女及其母表示對不起，其於警詢
    時接受員警詢問時，亦坦承有將手指插入Ａ女之陰道，足見
    Ａ女上開證述情節，並非無稽，應堪採信。被告辯稱：伊僅
    撫摸Ａ女，Ａ女拒絕伊即停止，並未違反Ａ女意願或將手指
    插入Ａ女陰道之行為云云，無非事後卸責之詞，不足採信。
二、被告上訴意旨另以：(1)Ａ女於警詢時自承沒有受傷，若其確
    有遭被告強力制壓，何以於Ａ女下巴、脖子、胸部、手臂及
    大腿等處未見任何外傷；且Ａ女於原審時亦證稱：被告沒有
    對伊毆打或恐嚇，也無使用其他強暴手段等語，顯與強制性
    交罪須具備強暴、脅迫、恐嚇等強制行為之構成要件不合。
    (2)依Ａ女警詢所述，被告與Ａ女應係在半推半就之情況下，
    被告對Ａ女有愛撫之行為，之後因Ａ女大叫，被告即停止動
    作，退步言之，縱如Ａ女所述，被告有將手指插入Ａ女下體
    ，但於Ａ女大叫之後，被告隨即停止動作，是被告並無故意
    以強暴脅迫等方式而強制性交之犯意或行為。況Ａ女對於被
    告以手指插入其陰道一節，於偵查及原審時所述不一，有重
    大瑕疵。(3)被告於警詢時陳稱「用手指頭伸進去摸」之真意
    為：用手指頭伸進去Ａ女所穿之牛仔褲內去摸，而非指用手
    指頭伸進去Ａ女之陰道內摸，原審有所誤解云云。然查：
(一)依據上開證人Ａ女於原審時所證，被告係以身體壓住Ａ女上
    半身，另以手壓制不讓Ａ女尖叫，Ａ女則有推被告及試圖以
    腳踢被告或將身體挺起等反抗動作，是以此犯罪過程觀之，
    並非必造成Ａ女之下巴、脖子、胸部、手臂及大腿等處受有
    外傷。又刑法所謂之強暴，係指行為人以有形力或其他行為
    ，造成被害人一種心理或生理上被強制之狀態，而足以妨礙
    被害人之意思決定自由與依其意思決定而行動之自由。本件
    被告以身體壓住Ａ女上半身，另以手壓制不讓Ａ女尖叫等行
    為，顯已對Ａ女施加強制力，壓制Ａ女之意思決定及行為自
    由，被告對A女施加強制力後，再強行將手伸入Ａ女內褲，
    再以手指插入Ａ女陰道，自屬對Ａ女施加強暴而為性交之行
    為，要無可疑。
(二)Ａ女於偵查時證稱：被告突然間把伊壓倒，親伊，伊那時候
    就稍微推被告，並說：「你在幹嘛」，但他沒有聽我的話，
    手就伸進來伊衣服內，拉伊的內衣，伊很害怕，就開始尖叫
    等語（見偵查卷第29頁），Ａ女於原審時亦證稱：伊吃完巧
    克力，在看日文書，被告問伊怎麼唸，伊唸到一半，被告就
    抱住伊，伊將被告推開，說「你在幹嘛」，被告就壓著伊在
    床上，開始親伊，伊就尖叫，被告壓伊嘴巴，叫伊不要叫，
    伊有抓被告，也有推他，也想要用腳踢他，被告用手壓制，
    不讓伊尖叫等語（見原審卷第94頁），是Ａ女於偵查、原審
    時已明確證述被告將其強壓在床上親吻時，其有尖叫及以手
    推、腳踢被告等反抗行為，是依Ａ女上開證述以觀，其顯無
    接受被告親吻之意願甚明，被告辯稱Ａ女是在半推半就之情
    況下，被告對之為愛撫行為云云，尚非足採。又告訴人、證
    人之陳述有部分前後不符，或相互間有所歧異時，究以何者
    為可採，法院原得本其自由心證予以斟酌，非謂一有不符或
    矛盾，即應認其全部均為不可採信，苟其基本事實之陳述，
    若果與真實性無礙時，則仍非不得予以採信（最高法院92年
    度台上字第1961號判決意旨參照）。關於被告將手指插入Ａ
    女陰道內抽動之情節，Ａ女於偵查時證稱：被告把手很用力
    伸入伊的牛仔褲內，然後手指很快插入伊下體，抽動2、3下
    ，當下伊就用腳踹被告，被告手就從伊陰道中抽出等語（見
    偵查卷第29頁），其於原審時證稱：被告直接將用手指伸入
    伊內褲內後，直接插入陰道，伊記得被告動了2、3下，伊掙
    扎，他又插入，伊推他，他又進去等語（見原審卷第95頁）
    ，是證人Ａ女就被告有將手直接伸入其褲內，再以手指插入
    其陰道抽動2、3次之主要事實，其後所述並無不符。且依一
    般經驗法則，被害人就同一被害事實，反覆接受不同人之訊
    問，被害人在各次訊問時，是否均能作精確的陳述，因被害
    人主觀上所具備記憶及描述事物的能力而有不同，甚至與訊
    問者訊問之方式、態度及被害人臨場之情緒亦有關聯，其陳
    述再透過不同紀錄人員之紀錄，在筆錄的記載上呈現若干差
    異，亦屬無可避免，是Ａ女於偵查、原審時所為之陳述，雖
    然略有出入，惟其指訴被告有將手直接伸入其褲內，再以手
    指插入其陰道抽動2、3次之強制性交之基本事實，既無二致
    ，自不得遽以其證言前後有些微不符之處，而不予採信。
(三)經原審勘驗被告警詢錄音帶結果，被告於警詢時接受警方詢
    問：有沒有摸下體，有沒有插進去時，已答稱：「有啊，可
    是她，我還要，她不要」等語，於員警追問：是摸她還是用
    手指伸進去時，答稱：「用手指頭伸進去摸」等語，有如前
    述，是從上開前後問、答內容連貫以觀，被告對員警詢問有
    無插入Ａ女陰道時，已先答稱有，其後再表明有以「手指頭
    」伸入之意甚明，是被告辯稱其意係指以手指頭伸入牛仔褲
    內，非伸入陰道內云云，亦非可採。
(四)至被告於本院審理時另請求傳訊姓名不詳之指甲彩繪師及員
    警陳洪章，欲證明Ａ女於西門町完成指甲彩繪後，曾以指甲
    輕刮被告手臂，故Ａ女指甲留有被告ＤＮＡ不足為Ａ女抵抗
    被告性侵害之證明，及被告於警詢時經員警檢查手臂，並無
    明顯抓痕等情。惟查：證人Ａ女右手指甲經鑑定結果，有與
    被告ＤＮＡ型別相符之Ｙ染色體，固有內政部刑事警察局鑑
    定書在卷可參（見原審卷第69頁），然Ａ女時於案發當時有
    無以指甲抓被告手臂，與本案待證事實並無絕對關連，且本
    院並未以上開鑑定書作為認定事實之依據，是無再行傳訊上
    開證人之必要，附此敘明。
三、綜上所述，本案事證明確，被告犯行堪予認定，應依法論科
    。
參、論罪科刑及駁回上訴之理由
一、核被告所為，係犯刑法第221條第1項之強制性交罪。被告於
    對Ａ女為強制性交行為過程中，固有以身體、四肢壓制Ａ女
    之反抗，然由被告強制性交犯罪行為實施經過之全部情形加
    以觀察，該等強制行為應可認為係強暴行為之著手開始，僅
    論以強制性交罪，不另成立他罪。又被告基於強制性交之犯
    意，在欲對Ａ女強制性交前，對Ａ女先為親吻、撫摸等猥褻
    行為，其猥褻行為為性交之階段行為，不另論罪。
二、原審同此認定，因依刑法第221條第1項規定，並審酌被告為
    逞個人私慾，不顧Ａ女意願，以強暴方式對之強制性交，欠
    缺尊重他人身體自主權之觀念，戕害Ａ女身心，應嚴予非難
    ，兼衡被告之素行、智識程度、所使用之手段及被告犯罪後
    之態度等一切情狀，量處有期徒刑4年，經核其認事用法並
    無違誤，量刑亦稱妥適。被告上訴意旨否認犯行，仍執前詞
    而為指摘，業經本院列舉事證及說明如前，其上訴並無理由
    ，應予駁回。
據上論斷，應依刑事訴訟法第368條，判決如主文。
本案經檢察官許仲瑩到庭執行職務。
中    華    民    國   100    年    11    月    23    日
                  刑事第五庭審判長法  官  王敏慧
                                  法  官  劉秉鑫
                                  法  官  白光華
以上正本證明與原本無異。
如不服本判決，應於收受送達後10日內向本院提出上訴書狀，其
未敘述上訴之理由者並得於提起上訴後10日內向本院補提理由書
（均須按他造當事人之人數附繕本）「切勿逕送上級法院」。
                                  書記官  廖鴻勳  
中    華    民    國   100    年    11    月    23    日
附錄本案論罪科刑法條：
中華民國刑法第221條第1項
對於男女以強暴、脅迫、恐嚇、催眠術或其他違反其意願之方法
而為性交者，處3 年以上10年以下有期徒刑。